臺灣高等法院臺中分院刑事判決　　　　100年度上易字第334號
上　訴　人
即　被　告　陳福川
上列上訴人因竊盜案件，不服臺灣南投地方法院99年度易字第56
0號中華民國100年1月20日第一審判決（起訴案號：臺灣南投地
方法院檢察署99年度偵字第4301、4766、4861、4862號），提起
上訴，本院判決如下：
    主    文
上訴駁回。
    理    由
一、按依刑事訴訟法第350條、第361條、第362條、第367條規定
    ，不服地方法院之第一審判決而上訴者，須提出上訴書狀，
    並應敘述具體理由，為上訴必備之程式；其所提出之書狀未
    敘述上訴理由，或僅曾以言詞陳述上訴理由者，均應於上訴
    期間屆滿後20日內補提理由書於第一審法院。第一審法院經
    形式審查，認逾期未補提上訴理由者，應定期間先命補正；
    逾期未補正者，為上訴不合法律上之程式，應以裁定駁回。
    倘已提出上訴理由，但所提非屬具體理由者，則由第二審法
    院以上訴不合法律上之程式，判決駁回。而所謂具體理由，
    必係依據卷內既有訴訟資料或提出新事證，指摘或表明第一
    審判決有何採證認事、用法或量刑等足以影響判決本旨之不
    當或違法，而構成應予撤銷之具體事由，始克當之（例如：
    依憑證據法則具體指出所採證據何以不具證據能力，或依憑
    卷證資料，明確指出所為證據證明力之判斷如何違背經驗、
    論理法則）；倘僅泛言原判決認定事實錯誤、違背法令、量
    刑失之過重或輕縱，而未依上揭意旨指出具體事由，或形式
    上雖已指出具體事由，然該事由縱使屬實，亦不足以認為原
    判決有何不當或違法者（例如：對不具有調查必要性之證據
    ，法院未依聲請調查亦未說明理由，或援用證據不當，但除
    去該證據仍應為同一事實之認定），皆難謂係具體理由，俾
    與第二審上訴制度旨在請求第二審法院撤銷、變更第一審不
    當或違法之判決，以實現個案救濟之立法目的相契合，並節
    制濫行上訴（最高法院97年度臺上字第892號刑事判決意旨
    參照）。
二、上訴人即被告陳福川（下稱被告）不服原審判決提起上訴，
    其上訴理由狀略謂：被告因學淺無知，連續觸犯4起竊盜罪
    ，幾月來獨自靜思反省，深覺懺悔愧疚，下定決心，立志改
    過自新，基於能夠達到澈悔悟，案發後主動自白配合檢警偵
    詢，在一審審理中坦承犯罪，態度良好，惟原判決在量刑方
    面沒有客觀顧及被告家庭生活艱難，年事已高，身體狀況，
    衡量將能來出獄後還要照顧一家生計，教養雙胞女兒完成學
    業等節，忽略審酌罪刑比例原則，判處被告有期徒刑3年6
    月重罪，實難令人信服；被告家境確實貧寒，一家生計全靠
    被告一人負擔，2位雙胞女兒就讀大學一年級，需要扶養，
    情堪憫恕，被告確有悔改遷善之心，決不會再犯任何錯誤，
    爰請求撤銷原判決，改判較輕刑期云云。
三、惟按量刑輕重係屬事實審法院得依職權自由裁量之事項，茍
    已斟酌刑法第57條各款所列情狀而未逾法定刑度，即不得遽
    指為違法；且在同一犯罪事實與情節，如別無其他加重或減
    輕之原因，下級審量定之刑，亦無過重或失輕之不當情形，
    則上級審法院對下級審法院之職權行使，原則上應予尊重（
    最高法院72年臺上字第6696號、75年臺上字第7033號判例及
    85年度臺上字第2446號判決意旨參照）。查，被告對原審判
    決採用證據、認定事實及適用法律等節均不爭執，而原審判
    決理由已詳予載明被告前有多次犯竊盜犯行，97年間復因竊
    盜案件經臺灣臺南地方法院判處有期徒刑5月確定，另因妨
    害自由案件經同法院判處有期徒刑3月確定，並定執行刑為
    有期徒刑6月確定，於98年8月17日易科罰金執行完畢施用毒
    品案件，經判處有期徒刑5月確定，於98年5月24日執行完畢
    ，本件4次竊盜均為累犯，應依刑法第47條第1項之規定，均
    加重其刑，及審酌被告素行不端，已如前述，雖年事已高，
    仍不思正途獲取財物，侵害他人財產法益危害非輕，犯後坦
    承犯行，尚知悔悟等一切情狀，就其4次加重竊盜犯行各量
    處有期徒刑1 年，並定其應執行刑有期徒刑3年6月，復就原
    審檢察官所建請諭知被告於刑之執行前令入勞動場所強制工
    作乙節，以：保安處分係針對受處分人將來之危險性所為之
    處置，以達教化、治療之目的，為刑罰之補充制度，保安處
    分中之強制工作，旨在對嚴重職業性犯罪及欠缺正確工作觀
    念或無正常工作因而犯罪者，強制其從事勞動，學習一技之
    長及正確之謀生觀念，使其日後重返社會，能適應社會生活
    ；然保安處分之措施亦含社會隔離、拘束身體自由之性質，
    其限制人民之權利，實與刑罰同，自應受比例原則之規範，
    使保安處分之宣告，與行為人所為行為之嚴重性、行為人所
    表現之危險性，及對行為人未來行為之期待性相當（最高法
    院91年度台上字第4625號判決參照）。而本案被告所犯竊盜
    有4件，其於本案犯行前之97年因竊盜案件，經法院判處有
    期徒刑5月確定（有卷附之臺灣高等法院被告前案紀錄表）
    ，固可謂其素行不佳，然本件被告之竊盜行為，尚與懶惰成
    習、長期間、有計劃、以犯罪成為日常習慣之情形有所不同
    ，尚難遽謂為嚴重職業性犯罪；又被告自警詢迄原審審理中
    均自白不諱，足見其尚知悔悟，是依比例原則，綜核其所表
    現之危險性及對其未來之期待性等情以觀，足認宣告如上開
    之有期徒刑及定應執行之刑，與被告犯行之處罰已屬相當，
    並足收儆懲之效，爰認尚無另宣告於刑前強制工作之必要，
    爰不另為強制工作之諭知等情，顯已注意適用刑法第57條之
    規定，尚無違誤。而原審所處之刑不僅符合我國刑法廢止連
    續犯規定之立法意旨，亦符合「罰當其罪」之原則，並無輕
    重失衡之情形。本院再參以被告自63年、69年、78年、84年
    、91年、93年、97年間即屢因竊盜、偽造有價證券犯行經法
    院判刑入監執行，亦曾於84年間因竊盜犯行經法院諭知強制
    工作，於本案原審法院判決前，復另因偽造文書、偽造有價
    證券犯行經法院判刑3年8月（此案現正執行中），此有臺灣
    高等法院被告前案紀錄表附卷可稽。是被告多在法院、監獄
    間進出度日，猶不知悔悟，且本案所犯加重竊盜犯行之情節
    亦非輕，原審不僅未特意從重處罰，甚且未併予宣告強制工
    作，顯已有審酌其年事已高之情，並極善盡有利於被告之量
    刑審酌。又於原審判決後，刑法第321條第1項第1款經修正
    並經總統於100 年1月26日公布施行，被告本案4件竊盜如適
    用新刑法固尚該當該款侵入有人居住之建築物之加重竊盜條
    件，惟因比較新舊法結果，仍以原判決所適用之刑法第321
    條第1項第2款、第3款規定（即不該當刑法第321條第1項第1
    款之加重竊盜條件），對被告較為有利，故原判決並未因此
    修法而違法，併予敘明。
四、是被告上訴理由所指各節，不足以認為原判決有何不當或違
    法，難謂係具體理由，應認其上訴違背法律上之程式，爰不
    經辯論，駁回其上訴。
據上論斷，應依刑事訴訟法第367條前段、第372條，判決如主文
。
中    華    民    國   100    年    3     月    8     日
            刑事第五庭  審判長法  官  趙  春  碧
                              法  官  林  宜  民
                              法  官  賴  恭  利
上列正本證明與原本無異。
不得上訴。
                              書記官  林  育  萱
中    華    民    國   100    年    3     月    8     日